臺灣板橋地方法院民事判決　九十二年度訴字第七四一號
　　原　　　告　戊○○
　　訴訟代理人　丙○○　律師
　　被　　　告　乙○○
　　　　　　　　辛○○
　　　　　　　　丁○○
　　　　　　　　甲○○
　　共　　　同
　　訴訟代理人　趙國生　律師
　　複　代理人　蕭元亮　律師
右當事人間分配表異議之訴事件，於民國九十二年十二月二十五日言詞辯論終結，本
院判決如左：
    主      文
原告之訴駁回。
訴訟費用由原告負擔。
    事      實
甲、原告方面：
壹、聲明：本院民國九十一年度民執竹字第二三九六四號強制執行事件，九十二年一
    月十四日通知所附分配表（下稱系爭分配表）中擬分配與（一）被告四人之執行
    費共新臺幣（下同）四萬六千一百十二元；（二）被告四人之借款本金及利息共
    一百三十三萬九千八百四十二元，總計一百三十八萬五千九百五十四元，不得列
    入分配表，應予剔除，並將剔除金額於原告提出本案執行名義後，全數分配與原
    告。
貳、陳述：
一、原告原係第三人緯光企業股份有限公司（下稱緯光公司）董事，嗣因轉讓股份事
    件而持有緯光公司簽發金額共二百二十萬元支票二紙，然支票屆期緯光公司拒不
    付款，原告遂向本院聲請假扣押，經本院九十一年度裁全字第三七五一號（應係
    九十一年度裁全土字第三七一五號之誤）裁定核准執行，扣押緯光公司對第三人
    債權計一百八十四萬五千四百十四元，並旋向本院板橋簡易庭提起本案訴訟。被
    告四人從未對緯光公司享有任何債權，竟與債務人即緯光公司共謀虛偽取得執行
    名義併本院九十一年度民執竹字第二三九六四號強制執行事件執行參與分配，稀
    釋原告債權，原告難忍損失，爰依強制執行法第四十一條第一項規定提起本件訴
    訟，求為判決被告於系爭分配表中應受分配額均不予分配，並將剔除金額於原告
    提出本案執行名義後，分配與原告。
二、對被告抗辯之陳述：
（一）緯光公司九十年十二月四日股東會會議記錄內容第三點僅係緯光公司負責人楊
      忠誠單方面說明，且未言及所謂股東借款一事，復僅有庚○○一人簽名，而緯
      光公司九十年九月二十日會議記錄上簽名之人，亦僅楊忠誠一人係股東，是上
      開二紙會議記錄均非股東會決議，再參諸於九十年七月五日被令將緯光公司移
      至臺北及交出印信而未再主持會議之己○○證詞及原告所提之緯光公司九十一
      年二月二十五日會議記錄暨被告提出之九十一年二月五日會議記錄，足認九十
      一年二月五日會議記錄所載之股東借款六百五十萬元，尚須會同會計師及雙方
      會計人員查核後，始能確認有該筆股東借款存在，惟雙方嗣後並未進行查核動
      作，顯見楊忠誠私自將增資股款改為股東債權，其行為自屬無效。
（二）遠瀚企業有限公司（下稱遠瀚公司）負責人庚○○係楊忠誠之妻，庚○○亦在
      緯光公司任職，故庚○○不可能將其股份及債權信託予被告辛○○。而遠瀚公
      司僅係楊忠誠調度金錢之工具，不得反客為主成為緯光公司實際股東。且依信
      託法第一條規定，遠瀚公司與被告辛○○間未有信託關係，縱認有信託關係存
      在，股東權受託人即被告辛○○之權限亦不及行使信託人即遠瀚公司對緯光公
      司之債權。
（三）緯光公司增資分二階段共增資二千萬元，與被告憑空出現之增資六千萬元說全
      然無關，且資本六千萬元回歸一千萬元亦非最終決議，不可混淆牽扯。而被告
      於九十二年五月十二日答辯狀第二頁倒數第四行業自認緯光公司決議增資，且
      一般公司常態，股東會決議增資後，均俟增資股款收齊後始為增資登記，足認
      緯光公司與各股東間成立增資（資本）法律關係，楊忠誠不得片面將增資股款
      當做股東借款處理。而被告事後辯稱緯光公司未有增資決議，撤銷自認，原告
      不予同意，且庚○○之證言亦不足為被告撤銷自認之有利證明。
（四）遠瀚公司僅以楊忠誠、游建財及被告辛○○名義投資緯光公司五百五十萬元（
      含原出資額及增資股款），扣除九十一年三月二十九日緯光公司股東名簿所載
      被告辛○○及楊忠誠分別為二百萬元及三百萬元之出資額，縱認被告辛○○得
      參與分配，其債權額亦應縮減為五十萬元，而非三百五十萬元。
參、證據：提出分配表、公司基本資料查詢表、股份有限公司設立登記事項卡、越南
    投資計畫書、緯光公司函、收據及存摺明細等件為證。
乙、被告方面：
壹、聲明：原告之訴駁回。
貳、陳述：
一、緯光公司因已將營運方向轉回發電機事業部，總投資額設定為一千萬元，故其股
    東即被告甲○○以勇佶企業股份有限公司（下稱勇佶公司）名義匯入緯光公司二
    百萬元，借款五十萬元，其餘一百五十萬元係股款；被告丁○○以李進文名義匯
    入三百萬元，借款一百五十萬元，其餘一百五十萬元係股款；被告乙○○匯入二
    百萬元，借款一百萬元，其餘一百萬元係股款；訴外人遠瀚公司匯入六百萬元，
    借款四百萬元，其餘二百萬元係股款，而遠瀚公司將其投資緯光公司之股份及借
    款信託予被告辛○○，依信託法第一條規定，受託人即被告辛○○係股份及債權
    之權利人，其依信託本旨為遠瀚公司利益行使債權，當在管理及處分信託財產權
    限範圍內，又被告辛○○自上開四百萬元借款中撥五十萬元轉借訴外人己○○繳
    納股款，故其實際貸與緯光公司三百五十萬元。嗣緯光公司欲開發越南市場而有
    購地建廠計畫，決議預定投資六千萬元，惟於九十年十二月四日因故決議暫緩增
    資至六千萬元計畫，回歸上開原一千萬元之投資額，是緯光公司於九十一年二月
    二十五日確已積欠被告前開計六百五十萬元借款無訛。而己○○自公司成立之日
    起至九十年十二月三十一日止均擔任緯光公司董事長，其對董事長任內期間之緯
    光公司九十年九月二十日之會議記錄及九十年十二月四日股東會記錄，不得諉為
    不知。
二、股份有限公司股東會之召集須具備一定要件，緯光公司股東會並未就「增資至新
    臺幣六千萬元」議案做成增資決議，該議案僅係緯光公司之營運計畫，不符股東
    會決議要件，且緯光公司於八十九年間若有增資決議，何以當時身為緯光公司股
    東之原告未參與決議，又當時緯光公司董事長己○○亦未提出與增資決議有關之
    公司會議記錄或其他書面，而被告丁○○非緯光公司股東，何以得參與緯光公司
    增資決議？再被告係於八十九年九月間至九十年七月間前後近一年時間陸續匯款
    至緯光公司，可見絕非因增資決議而必須於短時間內籌足資金，此外，緯光公司
    並未辦理增資股份變更登記，故被告陸續匯款絕非基於緯光公司增資決議所為，
    是被告與緯光公司間並無股份增資法律關係存在。而原告提出之緯光公司九十一
    年二月二十五日會議記錄與本件待證事實即緯光公司是否積欠被告計六百五十萬
    元並無關連性，不足以為原告有利之證據。
參、證據：提出股東會會議紀錄、會議紀錄、總分類帳、緯光公司存摺明細、李開生
    家族輩序表及戶籍登記簿等件為證，並聲請訊問證人己○○、李進文、廖有諒、
    庚○○及調取緯光公司第一銀行西臺南分行與華僑銀行臺南分行自八十九年八月
    一日起至九十年九月三十日止之存款帳戶往來明細資料，暨向第一商業銀行西台
    南分行函詢如九十二年七月十七日民事聲請調查證據狀所示問題。
丙、本院依職權調取本院九十一年度執字第二三九六四號、二三九九三號、二三九九
    四號、二三九九五號民事執行卷宗及本院九十一年度執全字第一七七七號保全程
    序卷宗全卷。
    理      由
一、按債權人或債務人對於分配表所載各債權人之債權或分配金額有不同意者，應於
    分配期日一日前，向執行法院提出書狀，聲明異議，前項書狀，應記載異議人所
    認原分配表之不當及應如何變更之聲明，強制執行法第三十九條定有明文；又異
    議未終結者，聲明異議於分配期日起十日內，向執行法院為提起分配表異議之訴
    之證明，否則，視為撤回其異議之聲明，同法第四十一條第一項及第三項亦定有
    明定。經查本院九十一年度執字第二三九六四號清償債務強制執行事件，本院執
    行處於九十二年一月十四日作成系爭分配表，並定同月三十日為分配期日，惟本
    件原告於分配期日前之同月二十八日對該分配表聲明異議，而此聲明異議經被告
    於同年三月四日具狀向本院執行處為反對陳述之事實，經本院依職權調取本院九
    十一年度執字第二三九六四號清償債務強制執行卷宗查明屬實，是原告於九十二
    年二月十一日提起本件分配表異議之訴，加計在途期間後未逾強制執行法第四十
    一條第三項所定之十日期間，於法自無不合，合先敘明。
二、本件原告主張：其原係緯光公司董事，因轉讓股份事件而持有緯光公司簽發金額
    共二百二十萬元支票二紙，並以該支票向本院聲請假扣押緯光公司財產，經本院
    以九十一年度裁全土字第三七一五號裁定核准執行，扣押緯光公司對第三人之債
    權計一百八十四萬五千四百十四元，詎被告竟與債務人即緯光公司共謀虛偽以借
    款債權取得執行名義，併本院九十一年度執字第二三九六四號強制執行事件參與
    分配，稀釋原告得分配之金額，爰依強制執行法第四十一條第一項規定，求為判
    決被告於系爭分配表中應受分配額均不予分配，並將剔除金額於原告提出本案執
    行名義後，分配與原告等情。被告則以：緯光公司未有增資至六千萬元之股東會
    決議，被告與緯光公司間並無增資法律關係存在，而緯光公司股東即被告甲○○
    、丁○○、乙○○及訴外人遠瀚公司分別貸與緯光公司五十萬元、一百五十萬元
    ，一百萬元及三百五十萬元，遠瀚公司並將其股份及債權信託予被告辛○○行使
    ，是被告對緯光公司確有上開計六百五十萬元之債權存在等語置辯。
三、原告主張其以緯光公司簽發金額共二百二十萬元支票二紙向本院聲請假扣押，經
    本院以九十一年度裁全土字第三七一五號裁定核准執行，扣押緯光公司對第三人
    債權計一百八十四萬五千四百十四元，及被告以對緯光公司借款債權取得執行名
    義，併本院九十一年度執字第二三九六四號強制執行事件參與分配之事實，業經
    本院依職權調取本院九十一年度執全字第一七七七號保全程序卷宗核閱無訛，且
    為兩造所不爭執，堪信為真實。
四、原告固主張被告係與緯光公司共謀虛偽以借款債權取得執行名義云云，惟被告抗
    辯緯光公司於九十年九月二十日總投資額設定為一千萬元，預計由被告甲○○（
    以勇佶公司名義）、丁○○（以李進文名義）、乙○○、訴外人遠瀚公司、己○○及陳惠弼匯入緯光公司二百萬元、三百萬元、二百萬元、六百萬、三百萬元及
    一百萬元計一千七百萬元，惟己○○僅匯入二百五十萬元，不足之五十萬元由其
    向遠瀚公司借貸，由遠瀚公司所匯之六百萬元挪出五十萬元補足之，故上開股東
    自緯光公司設立時起至九十年九月二十日止共匯入緯光公司計一千六百五十萬元
    ，而被告甲○○、丁○○、乙○○、訴外人遠瀚公司、己○○及陳惠弼投資緯光
    公司之出資額分別係一百五十萬元、一百五十萬元、一百萬元、二百萬元、三百
    萬元及一百萬元計一千萬元，被告甲○○、丁○○、乙○○及訴外人遠瀚公司並
    將實際匯入緯光公司之資金與其出資額相減分別係五十萬元、一百五十萬元、一
    百萬元及三百五十萬元計六百五十萬元差額貸與緯光公司之事實，業據提出緯光
    公司九十年九月二十日會議紀錄上載：「因已將營運方向轉回發電機事業部，總
    投資額設定為一千萬元整」及「遠瀚公司、甲○○、丁○○及乙○○股東借款分
    別為四百萬元（遠瀚公司另挪五十萬元補足己○○不足之股款，已如上述）、五
    十萬元、一百五十萬元及一百萬元」、緯光公司經己○○證稱其有參加且紀錄係
    真正之九十年十二月四日股東會議紀錄上記「但因陳總（指己○○）經營理念的
    不同，及業績量並不如預期良好的情況下，原計劃要增資至新台幣六千萬及建廠
    的計劃終將暫緩，並與各股東協商後將所有計劃暫緩，回歸至原一千萬之投資額
    」等語、經己○○證稱其有參加且紀錄係真正之緯光公司九十年二月五日會議紀
    錄上載：「經討論確認緯光越南公司所有業務、帳務、土地由己○○先生全部概
    括承受（以一月三十一日為結算日）股金860 萬+股東借款650萬，於一個月內即
    三月二十四日以前付清給原股東。二月二十五日及三月二十四日分別開立現金即
    期票七百五十五萬元支付」等語、緯光公司總分類帳揭載：「陳總分別向股東借
    三百五十萬元、五十萬元，一百五十萬元及一百萬元」等語及股份有限公司設立
    登記事項卡等件為證，並有第一商業銀西臺南分行（九十二）一西臺南字第一七
    七號函、華僑銀行臺南分行僑銀南營字第００二０七號函附件、第一商業銀行運
    河分行（九十二）一運河字第二四九號函附件及第一商業銀行運河分行（九十二
    ）一運河字第二四九號函在卷足據，核與證人即前緯光公司董事長己○○證稱略
    以：九十年十二月四日股東會議紀錄及九十年二月五日會議紀錄之會議我有參加
    ，上開會議紀錄係真正等語，及證人即遠瀚公司負責人庚○○證述略以：當初緯
    光公司投資越南，股東研議說資金大概需六千萬元，但股東沒那麼多錢，就先以
    集資兩千萬元為目標，最後是有集資到一千六百五十萬元，而當時緯光公司資本
    已是一千萬元，所以實際是六百五十萬元匯入緯光公司，但己○○的部分資金並
    沒有進來，嗣股東認市場沒有預期好，就決定並做成會議紀錄維持原來一千萬元
    資本，已集資之六百五十萬元，就當作無息借款至當年底，隔年就要開始算利息
    。前開六百五十萬元匯入緯光公司前，雖有開股東會，惟並非正式決議增資，亦
    未辦理增資手續，而嗣股東認越南市場不如預期好，就又正式開會決議，匯集至
    緯光公司之資金，不做為股東之增資款，而做為股東貸給公司之借款。而遠瀚公
    司有信託辛○○，由遠瀚公司出資以辛○○名義投資緯光公司，而被告答辯二狀
    第七頁第四行以下所載之四百六十九萬六千二百六十四元固包括遠瀚公司之其他
    代表如楊忠誠及游建財，惟遠瀚公司決定以辛○○一人之名義來匯款投資，則由
    辛○○一人代表遠瀚公司即可，因為無論辛○○、楊忠誠及游建財何人名義之出
    資，實際上皆係遠瀚公司之資金等語相符。是被告所辯足堪採信，原告空言主張
    被告以虛偽借款債權取得執行名義，自無可取。至原告雖主張遠瀚公司與被告辛○○間未有信託關係，縱認兩者間有信託關係存在，股東權受託人即被告辛○○
    之權限亦不及行使信託人即遠瀚公司對緯光公司之債權云云，惟查信託人遠瀚公
    司將其對緯光公司之股份及借款債權三百五十萬元信託予受託人被告辛○○，已
    如前述，被告辛○○基於前開股份及債權信託關係受託人地位，自得對債務人即
    緯光公司主張及行使該債權，是原告上開主張亦無可採。
五、原告復主張被告於九十二年五月十二日答辯狀第二頁倒數第四行業自認緯光公司
    決議增資，足認緯光公司與各股東間已成立增資（資本）法律關係，上開六百五
    十萬元差額係增資股款，楊忠誠不得片面將之轉為股東借款，且被告事後欲撤銷
    自認，原告不予同意，又庚○○之證言亦不足為被告撤銷自認之有利證明云云。
    經查：按股份總數及其每股金額係股份有限公司章程絕對必要記載事項，而股份
    有限公司變更章程應經股東會輕度特別決議，即應以代表已發行股份總數三分之
    二以上之股東出席，出席股東過半數同意之股東會決議行之，公司法第一百二十
    九條第三款及第二百七十七條第一項、第二項定有明文。而股份有限公司增資，
    事關公司章程之變更，應經股東會輕度特別決議，且應在股東會召集事由中列舉
    ，不得以臨時動議提出（同法第一百七十二條第五項），又股東會原則上應由董
    事會召集，並應以董事長為主席（同法第一百八十二條之一第一項及第二百零八
    條第三項），再股份有限公司增資後，公司章程內容已變更，故應為變更登記，
    否則，不得對抗第三人（同法第十二條）。次按自認之撤銷，除別有規定外，以
    自認人能證明與事實不符或經他造同意者，始得為之，民事訴訟法第二百七十九
    條第三項亦定有明文。查被告於九十二年五月十二日答辯狀第二頁倒數第四行載
    ：「．．．故緯光公司股東即被告等人為配合公司投資計畫，乃陸續增資匯款至
    緯光公司帳戶」等語，是否得由前開答辯內容遽認被告業自認緯光公司股東會合
    法決議增資，已非無疑，又原告一方面主張被告已自認緯光公司決議增資云云，
    另一方面復主張緯光公司九十年十二月四日股東會會議記錄及九十年九月二十日
    會議記錄分別僅有庚○○及楊忠誠一人簽名，形式上存有瑕疵，上開二紙會議記
    錄均非股東會決議等語，其主張亦顯相矛盾。退步言之，縱認被告自認上開事實
    ，惟緯光公司九十年十二月四日股東會會議記錄及九十年九月二十日會議記錄分
    別僅有庚○○及楊忠誠一人簽名，且九十年九月二十日會議記錄之主席係載葉主
    任等情，有上揭會議紀錄二紙在卷足憑，該會議紀錄自不符合前揭股東會輕度特
    別決議要件及股東會召集權人規定，自難認有何合法有效之緯光公司股東會增資
    決議存在，被告自認與事實不符，自得依上開民事訴訟法規定撤銷其自認，原告
    復未提出緯光公司股東會合法增資決議，是被告與緯光公司間均並無增資法律關
    係存在，原告上開主張，實無可採。
六、原告另主張遠瀚公司以楊忠誠、游建財及被告辛○○名義投資緯光公司五百五十
    萬元（含原出資額及增資股款，並扣除轉借己○○之五十萬元），扣除九十一年
    三月二十九日緯光公司股東名簿所載被告辛○○及楊忠誠分別為二百萬元及三百
    萬元之出資額，縱認被告得參與分配，被告辛○○部分債權額亦應縮減為五十萬
    元，而非三百五十萬元云云。經查，遠瀚公司匯入緯光公司六百萬元，其中五十
    萬元轉借己○○補足其欠繳股款，二百萬元係投資緯光公司之股款，另三百五十
    萬元貸與緯光公司之事實，已如前述，故上開股東名簿上載被告辛○○及楊忠誠
    分別係二百萬元及三百萬元計五百萬元之出資額，應尚內含其他之資金，而非謂
    遠瀚公司投資緯光公司之股款係五百萬元，是原告前揭主張尚無可採。
七、綜上所述，被告辛○○、甲○○、丁○○及乙○○分別對債務人緯光公司享有三
    百五十萬元、五十萬元，一百五十萬元及一百萬元之消費借貸債權。從而，原告
    依強制執行法第四十一條第一項規定，求為判決被告於系爭分配表中應受分配額
    均不予分配，並將剔除金額於原告提出本案執行名義後，分配與原告，為無理由
    ，應予駁回。
八、本件事證已臻明確，兩造其餘攻、防方法及舉證，於判決結果均無影響，不再一
    一贅述，附此敘明。
據上論結，本件原告之訴為無理由，依民事訴訟法第七十八條，判決如主文。
中　　　華　　　民　　　國　　九十三　　年　　　一　　　月　　　八　　　日
                                    臺灣板橋地方法院民事第二庭
~B法　官　連士綱
右為正本係照原本作成。
如對本判決上訴，須於判決送達後廿日內向本院提出上訴狀。
中　　　華　　　民　　　國　　九十三　　年　　　一　　　月　　　八　　　日
~B書記官　李宏明
